臺灣臺北地方法院民事判決　八十九年度海商字第三一號
　　原　　　告　　千蒂有限公司
　　法定代理人　　丙○○
　　被　　　告　　沛華實業股份有限公司
　　法定代理人　　甲○○
　　複　代理人　　戊○○
　　被　　　告　　中國貨櫃運輸股份有限公司
　　法定代理人　　乙○○
　　被　　　告　　陽明海運股份有限公司
　　法定代理人　　丁○○
右當事人間請求損害賠償事件，本院判決如左：
    主      文
原告之訴及其假執行之聲請均駁回。
訴訟費用由原告負擔。
    事實及理由
甲、程序方面：
壹、按法律行為發生債之關係者，其成立要件及效力，依當事人意思定其應適用之法
    律、當事人意思不明時，同國籍者依其本國法。國籍不同者依行為地法，行為地
    不同者以發要約通知地為行為地，如相對人於承諾時不知其要約通知地者，以要
    約人之住所地視為行為地；又關於由侵權行為而生之債，依侵權行為地法。但中
    華民國法律不認為侵權行為者，不適用之。侵權行為之損害賠償及其他處分之請
    求，以中華民國法律認許者為限，涉外民事法律適用法第六條第一項、第二項、
    第九條分別定有明文。查本件契約之履行地在馬尼拉，是原告提起本件訴訟，自
    屬涉外事件而有準據法適用之問題。又查，原告及被告均為我國籍公司，且原告
    係本於與被告沛華實業股份有限公司（原為沛華實業有限公司，下稱沛華公司）
    所簽訂之運送契約，主張被告沛華公司債務不履行而請求損害賠償，另依侵權行
    為之法律關係請求被告陽明海運股份有限公司（下稱陽明海運公司）、被告中國
    貨櫃運輸股份有限公司（下稱中國貨櫃公司）負損害賠償責任，當係屬運送契約
    之效力及侵權行為債之關係，應依上開法律規定定其應適用之法律。本件原告與
    被告沛華公司既無約定準據法，自無從依當事人意思定其應適用之法律。惟原告
    與被告沛華公司均為我國籍，且運送契約之簽訂及載貨證券之簽發係由被告沛華
    公司在我國所為，另依原告主張系爭貨物在貨櫃場並未裝櫃而遺失，故依原告之
    主張，侵權行為地亦在我國，依上開涉外民事法律適用法規定，就原告得否主張
    被告連帶負責，應適用之準據法為我國之法律，先予敘明。
貳、被告中國貨櫃公司之法定代理人於民國八十九年十月三十日變更為乙○○，有經
    濟部公司執照、公司變更登記事項卡在卷足稽，故乙○○於九十年六月二十九日
    聲明承受訴訟，應予准許。
參、按訴狀送達後，原告不得將原訴變更或追加他訴。但請求之基礎事實同一或不甚
    礙被告之防禦及訴訟之終結者，不在此限，民事訴訟法第二百五十五條第一項第
    二款、第七款定有明文。經查，本件原告於八十九年七月十三日起訴時，原係依
    運送契約之法律關係請求被告沛華公司賠償其所受之損害，嗣於八十九年十月三
    日追加被告陽明海運公司、被告中國貨櫃公司，並請求被告三人應連帶給付，且
    追加依侵權行為之法律關係請求；復於八十九年十一月二十八日及九十年一月九
    日又分別追加依民法第一百八十八條規定及載貨證券的法律關係請求。上開請求
    之訴訟標的固然不同，但前揭訴訟標的之基礎事實均為原告委託運送之貨物已經
    遺失，故原告雖為訴之追加，但請求之基礎事實同一，且不甚礙被告之防禦及訴
    訟之終結，依前開條文所示，自應准許。
乙、實體方面：
壹、原告主張：原告於八十九年三月十九日將貨物名稱：銅接頭、數量三pcs     of
    copper  U end packages30ctns（下稱系爭貨物），貨物價值美金四千八百九
    十元，換算新台幣（下同）為十四萬三千零六十八元之物品，委託被告沛華公司
    由台北基隆港運送至菲律賓馬尼拉，並由被告沛華公司簽發載貨證券予原告。又
    系爭貨物係被告沛華公司通知原告逕送至其履行輔助人即被告陽明海運公司之貨
    櫃場，以便交由被告陽明海運公司輔助履行運送事宜，原告即於八十九年三月十
    六日託運輸公司將系爭貨物運至被告陽明海運公司之基隆貨櫃場，並將系爭貨物
    運進被告陽明海運公司所屬之出口貨物儲存倉庫，且經倉庫管理員確認貨物無誤
    後簽收。而系爭貨物完成進倉後，被告陽明海運公司即簽發陽明海運公司中國貨
    櫃基隆集散站「海運出口貨物進倉証明書」交付原告，以便原告申請報關之用。
    另被告陽明海運公司則委請被告中國貨櫃公司辦理系爭貨物之裝櫃事宜。詎系爭
    貨物竟於運送過程中遺失，且被告迄今未能查出遺失之原因，足見系爭貨物之喪
    失係被告沛華公司之受僱人或履行輔助人即被告中國貨櫃公司、陽明海運公司於
    執行職務時有故意或重大過失所致，依民法第六百三十八條、第二百二十四條、
    第二百十六條之規定，被告沛華公司自應就原告因此所受之損害及所失之利益負
    賠償責任。再者被告沛華公司、陽明海運公司及中國貨櫃公司之受僱人因執行職
    務就系爭貨物運送過程所為貨物進倉、裝櫃、出倉、裝船等應履行之債務行為，
    不法侵害原告就系爭貨物之權利，爰依民法第一百八十四條、第一百八十八條之
    規定請求被告沛華公司、陽明海運公司及中國貨公司負損害賠償責任。而被告三
    人所負之債務為不真正連帶債務。本件原告請求之金額如下：（一）託運貨物之
    價值十四萬三千零六十八元；（二）因託運貨物遺失，原告仍履行契約義務，另
    外委託廠商重新趕工製造與託運貨物相同之貨物，其價值與原貨物間之差價二十
    一萬六千零三十二元；（三）原告因將趕工製造之貨物重新辦理通關等手續費三
    千三百九十元；（四）因系爭貨物遺失，依民法第六百四十五條規定，可退回運
    費一千零一十七元；（五）原告因系爭貨物遺失以致無法依契約之約定日期履行
    義務，造成之商譽損失計五十萬元。綜上所述，原告本於民法第六百三十八條、
    第一百八十四條第一項前段、第一百八十八條、第二百十六條以及海商法相關規
    定之法律關係，提起本件訴訟等語。並聲明：被告應連帶給付原告八十六萬三千
    五百零七元，及自起訴狀繕本送達之翌日起至清償日止按年息百分之五計算之利
    息。原告願供擔保請准宣告假執行。
貳、被告沛華公司辯稱：（一）關於原告本於契約所為債務不履行之請求：本件原告
    既自承其已將載貨證券之正本交付予目的港之受貨人ABB KOPPEL公司，則原告於
    運送契約上之權利，即全告休止，而不得再予行使。又原告雖持有三份正本載貨
    證券中之二份，但因台北並非本件運送之目的港，依海商法第五十八條第一項之
    規定，原告依法並非有受領權人，則原告自亦無權就本件貨物提起損害賠償之訴
    。另受貨人ABB KOPPEL公司於八十九年四月六日即已在目的港向被告沛華公司提
    示並繳回一份正本載貨證券，換取提貨單（即Releace Order，下稱小提單），
    此小提單上並明載唯ABB KOPPEL公司為有權提領貨物之人。在ABB KOPPEL公司於
    目的港繳回載貨證券換取小提單之後，其他載貨證券即失其作用。再者，受貨人
    ABB KOPPEL公司從不曾表示同意將其對被告沛華公司之請求權讓與原告，原告亦
    不曾受到任何債權讓與之通知，是原告無權提起本件請求，至臻明確。退萬步言
    ，縱原告有權為本件請求，但系爭貨物乃直接由原告自行運至中國貨櫃公司之貨
    櫃場，由陽明海運公司委託中國貨櫃公司辦理系爭貨物之裝櫃事宜，被告沛華公
    司並未經手系爭貨物之接收及保管，且沛華公司亦係選定我國貨櫃輪排名第一之
    陽明海運公司承運，亦無怠於注意之問題，是被告沛華公司於物品之接收、保管
    及運送人之選定皆無過失可言，依民法第六百六十一條之規定，被告沛華公司自
    得主張免責。此外，縱系爭貨物如原告所稱係於中國貨櫃公司之櫃場遺失，則因
    此等事故並非出於沛華公司「本人」之故意或過失所致，而中國貨櫃公司之工作
    人員亦非沛華公司之代理人，亦非其受僱人，則依海商法第六十九條第十七款之
    規定，被告沛華公司就此亦不負賠償責任。況且，原告復未證明被告沛華公司於
    本件貨物之喪失或遲到有何故意或重大過失，原告請求民法第六百三十八條第一
    項規定以外之損害，洵屬無據。至民法第六百四十五條規定，只有在運送物是因
    不可抗力而喪失之情形，運送人方須返還已受領之運費。而本件原告並未舉證系
    爭貨物係因不可抗力而喪失，原告請求被告返還運費，亦乏依據。（二）關於原
    告之侵權行為損害賠償請求權：依修正前海商法第一百零四條準用民法第六百二
    十九條之規定，系爭貨物之所有權已於載貨證券交付予受貨人之同時移轉予受貨
    人。且因該載貨證券並未曾再背書轉讓回原告手中，原告自已非系爭貨物之所有
    權人，自更無權依侵權行為之法律關係有所請求。又系爭貨物縱如原告主張，係
    因中國貨櫃公司人員疏未裝入貨櫃而遺失，因中國貨櫃公司之人員非被告沛華公
    司之受僱人，被告沛華公司自亦無侵權責任之可言等語。並聲明：原告之訴及其
    假執行之聲請均駁回。如受不利判決，願供擔保請准宣告免為假執行。
    被告陽明海運公司則以：（一）原告就系爭貨物並無損害賠償請求權：原告既已
    將被告沛華公司就系爭貨物所簽發之「載貨證券正本一份」背書轉讓予目的港之
    受貨人，基於載貨證券之物權效力，系爭貨物之所有權應已移轉予該受貨人；原
    託運人（即原告）之權利應屬休止狀態。原告既未重新因受貨人之背書轉讓而取
    得該載貨證券正本同時重新取得系爭貨物之所有權，原告即無權為本件請求。至
    原告雖持有「小提單」，但小提單僅係一種「提貨書」，而我國法律既無明文規
    定賦予「小提單」之物權效力，故縱受貨人事後將「小提單」交予原告，亦無從
    使原告之權利回復甚明。是原告主張其為系爭貨物所有人，得主張損害賠償請求
    權云云，尚乏依據。（二）被告陽明海運公司已依約交運系爭貨物：被告陽明海
    運公司係受被告沛華公司之委託承運編號YMLU0000000貨櫃至馬尼拉交予受貨人
    TRANSMODAL INTERNATIONAL, INC.，而被告陽明海運公司已如期將系爭貨櫃安全
    運抵馬尼拉交予TRANSMODAL INTERNATIONAL, INC.收迄無訛。且遍觀該受貨人
    TRANSMODAL INTERNATIONAL, INC.簽署收櫃之貨櫃交接單中，受貨人對該貨櫃完
    全未為任何異常之註記，足見該貨櫃自中國貨櫃公司完成裝櫃並貼上封條起，至
    目的港受貨人TRANSMODAL INTERNATIONAL, INC.簽收貨櫃為止均為完好，故系爭
    貨櫃自陽明海運公司交付TRANSMODAL INTERNATIONAL, INC.起至拆櫃交貨時止不
    無可能遭人侵入偷竊貨物。無論如何，被告中國貨櫃公司確已將系爭貨物裝櫃，
    陽明海運公司亦已依約將系爭貨櫃完整交付予受貨人TRANSMODAL INTERNATIONAL
    INC.，在在顯示陽明海運公司就所應負運送及受託裝櫃之義務均已完盡，並無任
    何損害賠償責任甚明。至於TRANSMODAL INTERNATIONAL INC.（或沛華公司）收
    櫃拆卸後是否有依其與原告之約定將系爭貨物交予受貨人，均非陽明海運公司所
    能置喙，亦與陽明海運公司無關，陽明海運公司自無庸為此擔負任何賠償責任。
    （三）中國貨櫃公司係屬私法人，不能親服勞務，自非受僱人：被告陽明海運公
    司係委託中國貨櫃公司為貨物之裝載工作，乃以工作之完成為目的之契約，核屬
    承攬契約而非僱佣關係，故中國貨櫃公司自非陽明海運公司之受僱人，且受僱人
    應以自然人為限，中國貨櫃公司既為法人組織，不具受僱人之適格地位，性質上
    亦與陽明海運公司不能成立僱佣關係，故原告主張陽明海運公司與中國貨櫃公司
    應依民法第一百八十八條規定連帶負責，實無理由。（四）原告僅空言主張系爭
    貨物遺失云云，惟查，原告迄今從未提出任何陽明海運公司交櫃當時之拆櫃報告
    ，以資證明貨物確係於被告陽明海運公司占有管領下因故意或過失而遺失，其雖
    提出電子郵件主張系爭貨物並未裝船；然被告沛華公司如何調查？該受貨人「
    TRANSMODAL INTERNATIONAL INC.」又如何確認貨物「未裝船」之事實？該二信
    函中均隻字未提。而被告沛華公司所提出之檢驗證明、拆櫃理貨單均為影本，尚
    不足以直接證明系爭貨物係為短裝，故實難認原告之主張為真正等語。並聲明：
    原告之訴及其假執行之聲請均駁回。若受不利判決，願供擔保請准宣告免為假執
    行。
    被告中國貨櫃公司另以：（一）被告中國貨櫃公司已依陽明海運公司之指示，將
    系爭貨物裝入貨櫃：被告中國貨櫃公司係受陽明海運公司之委託，辦理本件貨物
    之裝櫃事宜，而本件貨物於八十九年三月十七日送進陽明海運公司中國貨櫃基隆
    集散站倉庫後，同日中國貨櫃公司之理貨員兼堆高機駕駛張文演，依據陽明海運
    公司所製作之「貨櫃裝填配置表」，將該配置表上所列含本件貨物在內之十三批
    貨物，依序裝入櫃號：YMLU0000000的貨櫃內。又中國貨櫃公司係依據陽明海運
    公司之指示，採CFS作業方式裝櫃，並交陽明海運公司運往碼頭裝船。且所有欲
    交由船舶"AVEIRO"輪第59S航次運送的貨物，已全部於八十九年三月十七日出倉
    ，無一留在倉庫內。可知本件貨物確已全部裝入櫃號：YMLU0000000貨櫃內，並
    無漏裝或短裝情事，該貨物在目的港馬尼拉遺失，應與中國貨櫃公司無關。（二
    ）被告中國貨櫃公司並無任何侵權行為責任：原告僅持有本件載貨證券正本兩份
    ，鑒於載貨證券之物權性，及對照在非目的港請求交付貨物應提出全部載貨證券
    正本之規定，原告即非系爭貨物所有權人，其主張中國貨櫃公司應就該貨物之遺
    失對其負侵權責任，殊無理由。原告主張其交付本件載貨證券給受貨人ABB
    KOPPEL公司時，並無物權讓與合意，僅為使受貨人ABB KOPPEL公司能代其履行受
    領貨物之義務而已，此實與一般載貨證券之轉讓實務及認知相違，不符載貨證券
    之文義性及物權證券性，並有害交易安全，其主張自不可採。又受貨人ABB
    KOPPEL公司雖已將小提單交給原告，但小提單僅是可向運送人請求交貨之文件，
    並非具物權證券性之文件，亦非可轉讓之有價證券，原告不能持之主張其為本件
    貨物之所有權人。又被告中國貨櫃公司為法人，無行為實體，如何依民法第一百
    八十四條自負侵權責任？更何況中國貨櫃公司對本件貨物並無漏裝或短裝，已如
    前述，何來侵權行為？再者，連帶債務之成立，以有明示或法律有規定者為限，
    民法第二百七十二條定有明文，今原告空言主張被告中國貨櫃公司應與沛華公司
    、陽明海運公司連帶給付，顯無理由，應予駁回。退萬步言，縱原告得主張侵權
    行為損害賠償請求權，原告亦必須舉證中國貨櫃公司何人、何時、何地、如何導
    致系爭貨物遺失，而非以貨物遺失推論侵權行為之成立，更何況本件貨物並非在
    中國貨櫃公司管領下遺失，已如前述；另原告亦應依民法第六百三十八條規定舉
    證系爭貨物應交付時目的地價值，不能任意請求該條所未規定之損害賠償項目等
    語，資為抗辯。並聲明：原告之訴及其假執行之聲請均駁回。若受不利判決，願
    供擔保請准宣告免為假執行。
參、兩造不爭執之事實：
一、原告於八十九年三月十九日將系爭貨物委託被告沛華公司由台北基隆港運送至菲
    律賓馬尼拉，並由被告沛華公司簽發載貨證券予原告。又系爭貨物於八十九年三
    月十六日經由被告沛華公司之指示，由原告逕送至被告陽明海運公司之基隆貨櫃
    場，並將系爭貨物運進被告陽明海運公司所屬之出口貨物儲存倉庫，且經倉庫管
    理員確認貨物無誤後簽收。又系爭貨物完成進倉後，被告陽明海運公司即簽發陽
    明海運公司中國貨櫃基隆集散站「海運出口貨物進倉証明書」交付原告，以便原
    告申請報關之用。另系爭貨物係被告沛華公司委由被告陽明海運公司承運及裝櫃
    ，被告陽明海運公司則另委請被告中國貨櫃公司辦理系爭貨物之裝櫃事宜。詎系
    爭貨物竟於運送過程中遺失。
二、被告沛華公司為系爭貨物簽發載貨證券正本乙式三份，原告已將載貨證券之正本
    乙份交付予目的港之受貨人ABB KOPPEL公司，另受貨人ABB KOPPEL公司於八十九
    年四月六日在目的港向被告沛華公司提示並繳回一份正本載貨證券，換取小提單
    ，此小提單上並明載唯ABB KOPPEL為有權提領貨物之人。
肆、本件原告主張其於八十九年三月十九日將系爭貨物委託被告沛華公司由台北基隆
    港運送至菲律賓馬尼拉，詎系爭貨物竟於運送過程中遺失，被告沛華公司依運送
    契約及侵權行為之法律關係；被告陽明海運公司、中國貨櫃公司依侵權行為之法
    律關係，應就原告所受之損害負賠償責任等語，並提出載貨證券、小提單、報關
    單、傳真文件、電子郵件等件為證。被告則均辯稱：原告已將載貨證券正本乙份
    背書轉讓予受貨人ABB KOPPEL公司，故原告已非系爭貨物之所有權人；且因原告
    已將載貨證券之正本交付予目的港之受貨人ABB KOPPEL公司，則原告於運送契約
    上之權利，即全告休止，而不得再予行使，是原告即無權再提起本件請求等語。
    是本院首應審酌者厥為原告是否可行使運送契約之託運人權利？及原告是否為系
    爭貨物之所有權人？茲分述如下：
一、就運送契約債務不履行部分：
（一）按載貨證券簽發後，運送人對於載貨證券持有人應依載貨證券之記載負其責任
      （海商法第六十條，民法第六百二十七條、第六百二十九條參照），是故在載
      貨證券持有人得行使權利期間，託運人對運送人依運送契約所得行使與之有關
      之權利，殆處於休止狀態而不能再予行使，旨在防止運送人受雙重請求之危險
      ，但託運人並非完全脫離運送契約所定之法律關係。嗣後載貨證券如輾轉復為
      託運人取得時，上述休止狀態即行回復，託運人自得本於運送契約向運送人主
      張權利。申言之，若載貨證券未因輾轉讓與而復為託運人持有時，託運人休止
      狀態不得認為業已回復。經查，被告沛華公司為系爭貨物簽發載貨證券正本乙
      式三份，原告並將其中乙份載貨證券正本交付予目的港之受貨人ABB KOPPEL公
      司，受貨人ABB KOPPEL公司即於八十九年四月六日在目的港向被告沛華公司提
      示並繳回一份正本載貨證券，換取小提單，已如前述，是故，依前揭說明，託
      運人即原告基於運送契約所得行使與之有關之權利，殆處於休止狀態而不能再
      予行使，且原告復未因受貨人ABB KOPPEL公司之轉讓而取得載貨證券，上開休
      止狀態自無從回復。又受貨人ABB KOPPEL公司亦未將其對運送人之損害賠償請
      求權讓與原告。準此，本件運送契約之權利，仍只受貨人ABB KOPPEL公司有權
      行使，原告之權利並未回復。因之，原告依運送契約之法律關係請求被告沛華
      公司負損害賠償責任，洵無依據。
（二）原告雖稱：系爭貨物遺失後，原告即重新趕工製造與託運貨物相同之貨物，並
      賠償、交付受貨人，則原告自可依據運送契約，向運送人請求賠償原告所受之
      損害。蓋如依被告沛華公司所為之抗辯，則原告不得請求被告履行交貨義務，
      卻須另依買賣契約將同種之貨物交付受貨人，此情乃與原告與被告沛華公司簽
      訂運送契約之本旨不符等語。惟查，原告另行製造與系爭貨物相同之貨物並交
      付受貨人，乃係原告與受貨人間之問題，尚與運送契約權利是否已經休止無涉
      ，是原告上開陳述，尚無足採。
（三）原告另稱：被告沛華公司所簽發之提單共一式三張，每張皆為正本，皆具相同
      之效力，原告既持有二份提單正本，自亦為有受領權人，且系爭貨物尚未經被
      告在目的港交付，原告所持有之提單正本二份仍均有效，故原告之權利並未處
      於休止狀態等語。然按載貨證券有數份者，在貨物目的港，縱僅持有載貨證券
      乙份，運送人或船長不得拒絕交付。不在貨物目的港時，運送人或船長非接受
      載貨證券之全數，不得為貨物之交付，海商法第五十八條第一項定有明文。查
      被告沛華公司為系爭貨物乃簽發載貨證券乙式三份，原告並將其中乙份正本交
      付予目的港之受貨人ABB KOPPEL公司，依前開規定，唯在目的港持有乙份載貨
      證券之受貨人，為系爭貨物之受領權利人。而台北並非本件運送之目的港，原
      告僅持有其中二份載貨證券，並未持有全數三份之載貨證券，依法非為有受領
      權人，原告前開主張要難足採。再者，海商法第五十八條第一項既規定不在貨
      物目的港請求交付貨物時，應提出載貨證券之全數，故原告雖持有二份載貨證
      券正本，亦非受領權利人，但系爭貨物既經遺失，受領權利人即載貨證券持有
      人自可依載貨證券之記載向運送人主張權利，或將該權利讓與託運人，託運人
      自無須至貨物目的港請求交付貨物，職故，原告陳稱：系爭貨物既經被告確認
      遺失，已無法在目的港交貨，則在明知目的港無系爭貨物之情況下，由原告辦
      理簽証，花費時間、旅費，並持一份提單在目的港向被告之代理人請求交付貨
      物主張為有受領權利人，而仍無法取貨，始得請求損害賠償，則顯然無意義，
      並曲解海商法第五十八條之規範意旨等語，尚無足取。
（四）至原告又稱：海商法第五十八條係規範運送人能交貨而免責之情形，其適用之
      前提，係貨物仍在運送人占有中，並且仍能交付之情形，藉法律明文以俾運送
      人能依情況而交貨免責，否則在貨物遺失、滅失之情況，運送人根本無法交貨
      ，如何能依該條強制規定之不得拒絕交付、非接受載貨証券之全數，不得為貨
      物之交付等語，但查，海商法第五十八條係規範何人方為受領權利人之問題，
      而依上開法律規定，原告顯非受領權利人，則縱系爭貨物已經遺失，亦僅受領
      權利人可依載貨證券之法律關係請求運送人負損害賠償之責任而已，是原告上
      開主張，要無足取。原告復稱：受貨人ABB KOPPEL公司已將上開小提單交付原
      告，且於電子郵件中表示可以向被告沛華公司主張權利，況受貨人ABB KOPPEL
      公司現今並無載貨證券正本，亦無小提單，且自得受領系爭貨物之時起已逾一
      年了，故受貨人已不可能行使權利等詞。然查，原告雖持有受貨人ABB KOPPEL
      公司交付之小提單，但小提單僅是可向運送人請求交付貨物之文件，並非具物
      權證券性之文件，亦非可轉讓之有價證券，故縱受貨人事後將小提單交予原告
      ，亦無從使原告之權利回復甚明。又原告所提出由受貨人ABB KOPPEL公司發出
      之電子郵件縱表示原告可以開始請求，但其上並未特別載明債權讓與之意思表
      示，因此，尚難以該電子郵子之記載，即遽認受貨人ABB KOPPEL公司對運送人
      之損害賠償請求權業已讓與原告。再者，受貨人固然未於一年內向運送人提起
      訴訟，但此為受貨人怠於行使權利之問題，亦不得遽此認定受貨人已非受領權
      利人，託運人即原告之權利即已回復。
（五）如上所陳，原告既將其中乙份載貨證券正本交付予目的港之受貨人ABB KOPPEL
      公司，受貨人ABB KOPPEL公司並於八十九年四月六日在目的港向被告沛華公司
      提示並繳回一份正本載貨證券，換取小提單，因之，原告基於運送契約所得行
      使與之有關之權利，殆處於休止狀態而不能再予行使，且原告復未因受貨人
      ABB KOPPEL公司之轉讓而取得載貨證券，上開休止狀態自無從回復。又原告僅
      持有三份載貨證券正本中之二份，依海商法第五十八條第一項之規定，原告自
      非受領權利人。從而，原告依運送契約及載貨證券之法律關係請求被告沛華公
      司負損害賠償責任並返還運費，即乏依據。
二、就侵權行為損害賠償請求權部分：
（一）按載貨證券具有換取或繳還證券之性質，運送貨物經發給載貨證券者，貨物之
      交付，憑載貨證券為之，即使為實際之受貨人，苟不將載貨證券提出及交還，
      依海商法第一百零四條準用民法第六百三十條規定，仍不得請求交付運送物，
      最高法院著有六十七年台上字第一二二九號判例甚明。又依海商法第六十條準
      用民法第六百二十九條規定，交付載貨證券於有受領貨物權利之人時，其交付
      就貨物所有權移轉之關係，與貨物之交付，有同一之效力。此項「交付」之效
      力，乃基於法律之規定而發生，為民法第七百六十一條之特別規定，實為揭示
      載貨證券之物權效力。經查，原告既自承已將載貨證券之正本交付予目的港之
      受貨人，且經受貨人於八十九年四月六日在目的港向被告沛華公司提示並繳回
      一份正本載貨證券，換取小提單，此小提單上並明載唯ABB KOPPEL為有權提領
      貨物之人，足證ABB KOPPEL公司已行使依載貨證券得行使之權利。則依上開規
      定，原告將載貨證券交付受貨人時，系爭貨物之所有權即已移轉予受貨人所有
      ，原告即非系爭貨物之所有權人，亦非受領權利人，自不得本於侵權行為之法
      律關係請求被告負連帶賠償責任。
（二）原告固稱：其交付載貨證券予受貨人，係為便於領貨，並無物權移轉之合意。
      又類推海商法第五十八條第三項規定之反面解釋，則被告沛華公司未將系爭貨
      物交付受貨人ABB KOPPEL公司，原告自得請求被告負責等語。但查，受貨人
      ABB KOPPEL公司即為系爭貨物之買受人，此為原告所自認，故原告將載貨證券
      交付受貨人ABB KOPPEL公司時，自有移轉所有權之意，且原告所稱交付載貨證
      券並無物權移轉之合意，不僅與上開規定不符，亦與一般載貨證券之轉讓實務
      及認知相違，要難足採。至海商法第五十八條第三項規定：「載貨證券持有人
      有二人以上者，其中一人先於他持有人受貨物之交付時，他持有人之載貨證券
      對運送人失其效力。」係指在目的港有二人以上，各持有乙份載貨證券，而先
      後向運送人為請求之情形。蓋在此情形下，各持有人依第一項之規定，皆為有
      請求權人，自有明訂其優先順序之必要，而本件原告原為無請求權人，自無第
      五十八條第三項之適用，亦無從類推適用，是原告主張類推適用海商法第五十
      八條第三項規定之反面解釋，亦無足採。
（三）又按交付載貨證券於有受領貨物權利之人時，其交付就貨物所有權移轉之關係
      ，與貨物之交付，有同一之效力，固為海商法第一百零四條準用民法第六百二
      十九條所明定，惟此係就運送人尚未喪失其對貨載之占有（包括間接占有）之
      情形而言，倘貨載已遺失或被盜用，而不能回復其占有或已為第三人善意受讓
      取得者，則載貨證券持有人縱將載貨證券移轉與他人，亦不發生貨物所有權移
      轉之物權效力，充其量僅發生損害賠償債權之讓與而已，固經最高法院七十六
      年台上字第七七一號著有判例。惟上開判例之情形，係指運送物遺失後，載貨
      證券已成空券，無法表彰貨物所有權，即使轉讓該載貨證券，亦僅生損害賠償
      債權讓與之效果而已。而本件載貨證券並非在原告知悉貨物遺失後才交付受貨
      人ABB KOPPEL公司，因此當原告將載貨證券交給受貨人ABB KOPPEL公司時，受
      貨人ABB KOPPEL公司即已取得該載貨證券所載貨物之所有權，上開判例與本件
      情形不同，自無適用餘地。且縱原告交付載貨證券於受貨人ABB KOPPEL公司時
      ，運送人已喪失其對貨載之占有，而不發生貨物所有權移轉之物權效力。惟原
      告既將載貨證券交付受貨人ABB KOPPEL公司，依上開判例意旨，亦足發生損害
      賠償債權讓與之效果，原告就本件貨載之喪失，亦無任何請求權可言。是以，
      原告依上開判例意旨，主張其仍為系爭貨物之所有權人，得請求被告負損害賠
      償責任一語，洵無足採。
（四）依上所述，本件原告既將載貨證券之正本交付予目的港之受貨人ABB KOPPEL公
      司，且經受貨人ABB KOPPEL公司於八十九年四月六日在目的港向被告沛華公司
      提示並繳回一份正本載貨證券，換取小提單，依海商法第六十條準用民法第六
      百二十九條規定，原告將載貨證券交付受貨人ABB KOPPEL公司時，系爭貨物之
      所有權即已移轉予受貨人ABB KOPPEL公司所有，原告即非系爭貨物之所有權人
      。準此，原告依侵權行為之法律關係請求被告負不真正連帶之賠償責任，即無
      理由。
伍、綜上所述，本件原告既非系爭貨物之所有權人，而其基於運送契約所得行使與之
    有關之權利，復處於休止狀態而不能再予行使。從而，原告依運送契約及侵權行
    為之法律關係請求被告負不真正連帶之損害賠償責任，均乏依據，應予駁回。又
    原告之訴既經駁回，其假執行之聲請亦失所附麗，一併駁回之。
陸、因本案事證已臻明確，兩造其餘主張陳述及所提之證據，均毋庸再予審酌，附此
    敘明。
柒、訴訟費用負擔之依據：民事訴訟法第七十八條。
中　　　華　　　民　　　國　　九十一　　年　　　四　　　月　　 十六 　　日
                                            民事第五庭法      官　林秀圓
右為正本係照原本作成
如對本判決上訴，須於判決送達後廿日內向本院提出上訴狀
中　　　華　　　民　　　國　　九十一　　年　　　四　　　月　　　十六　　日
　　　　　　　　　　　　　　　　　　　　　　　　　　　法院書記官　林蓮女
